【裁判字號】    97,交易,57
【裁判日期】    970527
【裁判案由】    過失致死等
【裁判全文】
臺灣嘉義地方法院刑事判決              97年度交易字第57號
公  訴  人  臺灣嘉義地方法院檢察署檢察官
被      告  丁○○
上列被告因過失致死等案件，經檢察官提起公訴（96年度偵字第
9525號），本院判決如下：
    主  文
劉俊良犯過失致死罪，處有期徒刑陸月；又犯不能安全駕駛動力
交通工具罪，處有期徒刑貳月。應執行有期徒刑柒月。緩刑年
。
    事  實
一、丁○○於民國九十六年十一月九日晚上十時許，在嘉義縣太
    保市外婆住處食用含有酒類之薑母鴨後，已達不能安全駕駛
    動力交通工具之程度，竟仍於同日晚上十一時許，酒醉後駕
    駛車牌號碼Ｃ２－４８２９號自用小客車，搭載李毓峰、乙○○及丙○○離開上址，沿嘉義縣溪口鄉○○村○○○路由
    南往北方向行駛，嗣於九十六年十一月十日凌晨零時許，行
    至中正東路相接之溪口舊橋上時，本應注意車輛行駛時，應
    注意車前狀況，隨時採取必要之安全措施，且依當時天氣佳
    、夜間有照明、路面乾燥、無缺陷、道路無障礙物、視距良
    好等狀況，又無不能注意之情形，竟疏未注意及此，不慎撞
    及溪口舊橋之橋旁水泥護欄，致乙○○受有右側橈尺骨骨折
    、右側股骨幹骨折、左髖關節脫位及臉部撕裂傷等傷害；丙○○受有頭部外傷併蜘蛛膜下腔出血、雙側股骨幹骨折、雙
    側肱骨骨折、右上肢及背部三度燙傷體表面積百分之十二、
    右手食指近端指骨間關節開放性脫臼等傷害（乙○○及丙○○已撤回告訴），李毓峰則受有胸部挫傷併左下肢骨折、右
    膝１０２公分之撕裂傷、左膝１０４公分之撕裂傷及左
    膝裂創併開放性骨折等傷害，且因該車劇烈撞擊後起火燃燒
    ，李毓峰逃生不及，當場窒息死亡。嗣警據報到場處理，將
    丁○○送醫救治，並於九十六年十一月十日凌晨二時二十四
    分許抽血檢驗後，測得其血液中酒精濃高達九十九ＭＧ／Ｄ
    Ｌ（換算呼氣中酒精濃度為零點四九五ＭＧ／Ｌ），查悉上
    情。
二、案經嘉義縣警察局民雄分局報請臺灣嘉義地方法院檢察署檢
    察官相驗後自動檢舉及郭祐庭、丙○○訴由同署檢察官偵查
    起訴。
    理  由
壹、程序事項
一、按被告以外之人於審判外之言詞或書面陳述，除法律有規定
    者外，不得作為證據；而於偵查中向檢察官所為之陳述，除
    顯有不可信之情況者外，得為證據，刑事訴訟法第一百五十
    九條第一項、第一百五十九條之一第二項分別定有明文。本
    案證人即告訴人乙○○於偵查中經具結所為證言，固屬被告
    以外之人於審判外之言詞陳述，惟係於自由意志下所為陳述
    ，並經具結，自無顯不可信之情形，依刑事訴訟法第一百五
    十九條之一第二項規定，自應有證據能力。
二、另被告以外之人於審判外之陳述，雖不符前四條（即刑事訴
    訟法第一百五十九條之一至之四）之規定，而經當事人於審
    判程序同意作為證據，法院審酌該言詞陳述或書面陳述作成
    時之情況，認為適當者，亦得為證據。當事人、代理人或辯
    護人於法院調查證據時，知有第一百五十九條第一項不得為
    證據之情形，而未於言詞辯論終結前聲明異議者，視為有前
    項之同意，此觀刑事訴訟法第一百五十九條之五規定甚明。
    本件公訴檢察官及被告於本院準備程序及審理時對於證人乙○○、告訴人丙○○、丙○○之父陳萬龍、被害人李毓峰之
    父甲○○、目擊證人張賢旭、被告之父陳省利於警詢之證述
    暨其他相關具傳聞性質之證據資料（詳如下述）等證據能力
    ，均表示同意作為本案之證據，且迄於言詞辯論終結前亦未
    聲明異議。本院審酌前揭證人之陳述及證據資料作成時之情
    況，核無違法取證或其他瑕疵，認為以之作為證據為適當，
    自得作為證據。
貳、實體事項
一、認定被告犯罪之理由
(一)上開犯罪事實，業據被告於警詢、偵查及本院審理時迭次坦
    承不諱，核與證人乙○○於警詢及偵查中具結、證人丙○○
    、陳萬龍、甲○○、張賢旭、陳省利於警詢時之證述情節相
    符，復有道路交通事故現場圖、道路交通事故調查報告表（
    一）（二）、事故現場照片二十二張、嘉義縣警察局道路交
    通事故當事人酒精測定紀錄表、刑法第一百八十五條之三案
    件測試觀察紀錄表、嘉義縣警察局舉發違反道路交通管理事
    件通知單、車號查詢汽車車籍、證號查詢汽車駕駛人、嘉義
    縣警察局道路交通事故當事人登記聯單、嘉義縣警察局民雄
    分局大林分駐所相驗初步調查報告表等件在卷可考。而乘坐
    副駕駛座後方之乙○○因該次交通事故受有右側橈尺骨骨折
    、右側股骨幹骨折、左髖關節脫位及臉部撕裂傷等傷害；乘
    坐被告後方之丙○○則受有頭部外傷併蜘蛛膜下腔出血、雙
    側股骨幹骨折、雙側肱骨骨折、右上肢及背部三度燙傷體表
    面積百分之十二、右手食指近端指骨間關節開放性脫臼等傷
    害（業據乙○○及丙○○撤回傷害告訴，詳見下述），此均
    有財團法人佛教慈濟綜合醫院大林分院（下稱慈濟大林醫院
    ）醫療診斷證明書各一份存卷足稽，至於乘坐在副駕駛座之
    李毓峰則受有胸部挫傷併左下肢骨折、右膝１０２公分之
    撕裂傷、左膝１０４公分之撕裂傷及左膝裂創併開放性骨
    折等傷害，並因被告駕駛之自小客車劇烈撞擊後即起火燃燒
    ，李毓峰逃生不及，當場窒息死亡等情，亦有慈濟大林醫院
    醫療診斷證明書、臺灣嘉義地方法院檢察署相驗筆錄、相驗
    屍體證明書、相驗報告書、嘉義縣警察局民雄分局九十六年
    十一月十二日嘉民警偵字第０９６００８５３６６號函各乙
    份在卷可憑，即李毓峰確實係因本次交通事故死亡一節，應
    堪認定。
(二)按刑法第一百八十五條之三所稱服用酒類或其他相類之物，
    不能安全駕駛動力交通工具之公共危險罪，係屬抽像危險犯
    之規定，此種抽像危險係伴隨飲酒過量之行為而當然成立。
    換言之，只需客觀上有此種行為出現，危險即視為存在，至
    於有無肇事之具體結果，均不影響公共危險罪責之成立。又
    參考德、美等國家之認定標準，在酒精吐氣濃度達每公升零
    點五五毫克時，就人體生理行為方面，會產生視覺反應遲鈍
    、影像不能集中、走路或講話可能發抖、動作笨拙等影響，
    就駕駛能力方面，亦會產生駕駛反應遲鈍、同時不能看清前
    方路況及車旁照後鏡等影響，在此情形下，其肇事率為一般
    正常人之十倍。另體內酒精含量由開始飲酒百分之零，依飲
    酒量漸漸累積，在完成飲酒時體內之酒精含量最高，隨後依
    代謝率逐漸代謝，至於體內酒精含量倒推計算代謝率，依據
    內政部警政署刑事警察局法醫室之酒精濃度排除率推算方式
    ，人體每小時平均代謝率為吹氣值每小時為每公升零點零六
    二八毫克，則被告酒後駕車之肇事時間為九十六年十一月十
    日凌晨零時許，而於九十六年十一月十日凌晨二時二十四分
    許始進行酒測，測得換算其呼氣酒精濃度值為每公升零點四
    九五毫克，依前揭代謝率計算後，被告於肇事時之呼氣酒精
    濃度約為每公升零點六五毫克〔計算式：0.495+0.0628x（2
    ＋24/60）＝0.64572≒0.65〕，是其駕駛自小客車肇事時呼
    氣酒精濃度已高於前開不能安全駕駛之標準，且又不慎撞及
    橋墩，被告酒醉且已達不能安全駕駛動力交通工具之程度，
    至為灼然。再按汽車駕駛人應注意車前狀況，隨時採取必要
    安全措施，道路交通安全規則第九十四條第三項訂有明文。
    查本件事故發生時，當時天候佳，夜間有照明、路面乾燥、
    無缺陷、無障礙物，視距良好，並無不能注意之情事，此觀
    上開道路交通事故調查報告表（一）之記載即明。本件被告
    在無不能注意之情形下，復因酒醉後已達不能安全駕駛之程
    度，駕駛前揭自小客車，疏未注意車前狀況，所駕駛之自小
    客車不慎撞擊溪口舊橋之橋旁水泥護欄，並起火燃燒，致乙○○、丙○○受有前述傷害（業據撤回傷害告訴），另李毓
    峰則因逃生不及，當場窒息死亡，被告對於本件車禍之發生
    具有過失，要屬無疑，而被告上開過失行為與李毓峰死亡結
    果間，具有相當因果關係，亦為顯然。綜上，本件事證明確
    ，被告犯行已堪認定，應予依法論科。
二、論罪科刑
(一)核被告所為，係犯刑法第一百八十五條之三之不能安全駕駛
    動力交通工具罪及同法第二百七十六條第一項過失致人於死
    罪。上開二罪間，犯意各別，行為互殊，應分論併罰。又被
    告酒醉駕車因而致人死亡，依法應負刑事責任，所犯過失致
    死部分應依道路交通管理處罰條例第八十六條第一項之規定
    加重其刑。
(二)按行為後法律有變更者，適用行為時之法律，但行為後之法
    律有利於行為人者，適用最有利於行為人之法律，刑法第二
    條第一項定有明文。本件被告行為後，刑法第一百八十五條
    之三業於九十七年一月二日修正公布，並於同年月四日施行
    ，修正前之法定刑為「一年以下有期徒刑、拘役或三萬元以
    下罰金」，而新修正之法定刑則為「一年以下有期徒刑、拘
    役或科或併科十五萬元以下罰金」，處罰之法律顯有變更，
    即有新舊法比較之必要，經比較修正前後之規定，以修正前
    之規定有利於被告，依前揭刑法第二條第一項前段之規定，
    應適用修正前刑法第一百八十五條之三之規定予以論處。
(三)爰審酌被告前無任何刑事案件紀錄，此有臺灣高等法院被告
    前案紀錄表乙份在卷為佐，素行尚佳，高中畢業之智識程度
    ，應知飲用酒類後不能駕車，猶仍不顧公眾之安危，貿然駕
    車，且因而肇事致他人受傷、死亡，情節尚非輕微，然衡其
    肇事後，即迅與告訴人及被害人家屬達成和解並賠償損害，
    此有雲林縣虎尾鎮調解委員會調解書、嘉義縣新港鄉調解委
    員會調解筆錄、彰化縣大城鄉調解委員會調解書各一份在卷
    可按，而乙○○、丙○○亦均於本院審理時撤回告訴、甲○○亦於偵查中表示不願追究等語（見相卷第三十六頁），顯
    見被告尚能知所悔悟及其犯後坦承之態度、自承從事務農工
    作、家中有父母親、祖父母、弟弟之經濟、家庭狀況暨公訴
    檢察官量刑之意見等一切情狀，分別量處如主文所示之刑，
    並定其應執行之刑。
三、查被告前未曾因故意犯罪受有期徒刑以上刑之宣告，有上揭
    前案紀錄表可按，而本次因一時疏忽，致罹刑章，又犯後迅
    與告訴人及被害人家屬達成賠償和解，以求彌平其等之傷害
    及內心之傷痛，並已支付全部賠償金額，堪認其已有悔意，
    復亦已繳納違反酒後駕車規定之行政罰鍰新臺幣（下同）三
    萬四千五百元，此有交通部公路總局自行收納款項收據（收
    據聯）一紙存卷為憑，亦見其悔改之心，信經此偵審教訓，
    應知警惕諒無再犯之虞，本院認所宣告之刑，以暫不執行為
    適當，爰併諭知緩刑三年，以勵自新，並觀後效。
四、不另為不受理之諭知部分
    按告訴乃論之罪，其告訴經撤回者，應諭知不受理之判決刑
    事訴訟法第三百零三條第三款定有明文。本件被告就告訴人
    乙○○、丙○○受傷部分經檢察官以犯有刑法第二百八十四
    條第一項前段之過失傷害罪嫌提起公訴，按諸同法第二百八
    十七條前段之規定係屬告訴乃論之罪，茲因乙○○及丙○○
    於本件辯論終結前之九十七年三月十日及同年四月十五日分
    別具狀撤回告訴，有撤回告訴書各乙份在卷足憑，依前揭法
    律規定，本應諭知不受理判決，惟公訴意旨認被告係以一過
    失行為致乙○○、丙○○受傷及李毓峰死亡，乙○○、丙○○受傷部分即與前揭論罪科刑之過失致死部分有想像競合之
    裁判上一罪關係，爰不另為不受理判決之諭知，併予敘明。
據上論斷，應依刑事訴訟法第二百九十九條第一項前段，道路交
通管理處罰條例第八十六條第一項，刑法第二條第一項前段、（
修正前）第一百八十五條之三、第二百七十六條第一項、第五十
一條第五款、第七十四條第一項第一款，刑法施行法第一條之一
第一項、第二項前段，判決如主文。
本案經檢察官古富祺到庭執行職務
中    華    民    國    97    年     5    月    27    日
                  交通法庭審判長法  官  沈福財
                                法  官  陳正昇
                                法  官  林青怡
上列正本證明與原本無異。
如不服本判決，應於判決送達後十日內向本院提出上訴狀，上訴
書狀依法應敘述具體理由，如未敘述具體理由者，應於上訴期間
屆滿後二十日內補提理由書於本院（均應附繕本）。告訴人或被
害人如對於本判決不服者，應具備理由請求檢察官上訴，其上訴
期間之計算係以檢察官收受判決正本之日期為準。
中    華    民    國    97    年     5    月    27    日
                                書記官  李佳惠
附錄本判決論罪之法條
修正前刑法第185條之3
服用毒品、麻醉藥品、酒類或其他相類之物，不能安全駕駛動力
交通工具而駕駛者，處一年以下有期徒刑、拘役或三萬元以下罰
金。
刑法第276條
因過失致人於死者，處二年以下有期徒刑、拘役或二千元以下罰
金。
從事業務之人，因業務上之過失犯前項之罪者，處五年以下有期
徒刑或拘役，得併科三千元以下罰金。


司法院資訊處製作；財團法人民間司法改革基金會備份。
